臺灣彰化地方法院刑事裁定　　　　　　 100年度聲字第2161號
聲　請　人　陳敏郎
即　被　告
上列被告因違反毒品危害防制條例案件（100 年度重訴字第8 號
），聲請具保停止羈押，本院裁定如下：
    主  文
聲請駁回。
    理  由
一、聲請意旨：聲請人即被告（下簡稱被告）因違反毒品危害防
    制條例案件，經鈞院判決判處有期徒刑16年在案，本件係以
    被告所犯係重罪，認有逃亡之虞，且有共犯「黑面」與潘成
    韋須交互詰問等原因裁定羈押，惟被告有固定住居所，非通
    緝犯遭逮捕，並無逃亡再犯之虞，且同案被告均已坦承犯行
    ，亦無串證之可能，另雖有共犯「黑面」與潘成韋在逃，然
    依被告之供述「黑面」與潘成韋係其毒品來源，依經驗法則
    ，在逃之共犯「黑面」與潘成韋應屬敵性證人而無串證之疑
    慮，且審理期日檢辯雙方亦均捨棄證人之傳喚，故無串證之
    虞，綜上，足證本案無羈押必要。又被告家人自被告受羈押
    日起，終日茶飯不思，期盼被告能返家以圓人倫，且因被告
    身為長孫長子，被告遭羈押後數日，被告六叔父因病過世，
    被告祖母逾80高齡又中風遭受喪子之痛，被告父親因意外早
    年過世，被告身為長孫，極為擔心祖母之身體狀況，另被告
    亦有車禍民事調解案件須處理，因被告係突然遭逮捕，無法
    立即安頓2 名未成年子女之生活，為此，爰請求交保，使被
    告有所安排母親及2 名子女日後之生活等語。
二、按被告及得為其輔佐人之人或辯護人，得隨時具保，向法院
    聲請停止羈押。檢察官於偵查中得聲請法院命被告具保停止
    羈押。前二項具保停止羈押之審查，準用第107 條第3 項之
    規定。偵查中法院為具保停止羈押之決定時，除有第114 條
    及本條第2 項之情形者外，應徵詢檢察官之意見，刑事訴訟
    法第110 條定有明文。而法院究應否准許被告所為具保停止
    羈押之聲請，首應審酌被告之聲請是否符合刑事訴訟法第11
    4 條不得駁回其聲請之情形，即所犯最重本刑為3 年以下有
    期徒刑、拘役、或專科罰金之罪者；懷胎5 月以上或生產後
    2 月未滿者；現罹疾病，非保外治療顯難痊癒者，次則應檢
    視法院當初羈押被告之理由是否繼續存在，故法院應就當初
    依刑事訴訟法第101 條規定對被告執行羈押之原因是否存在
    為之論斷；另在被告為具保停止羈押之聲請時，參酌刑事訴
    訟法第101 條之2 「被告經法官訊問後，雖有第101 條第1
    項或第101 條之1 第1 項各款所定情形之一而無羈押之必要
    者，得逕命具保、責付或限制住居」規定之精神，法院應就
    有無羈押被告之必要性為斟酌。
三、查，被告陳敏郎因違反毒品危害防制條例等案件（100 年度
    重訴字第8 號），經本院認為被告所犯運輸第一級毒品海洛
    因罪嫌，為法定本刑死刑、無期徒刑之罪，為最輕本刑5 年
    以上之重罪，刑罰既重，預料被告規避刑罰執行之可能性增
    高，且被告係於領取內有第一級毒品海洛因之包裹時，經警
    以現行犯逮捕，有相當理由足認被告有逃亡之虞，復有共犯
    綽號「黑面」之黃偉章、潘成韋等人尚待行交互詰問，有事
    實足認有勾串共犯之虞，因認被告有刑事訴訟法第101 條第
    1 項第1 、2 、3 款之羈押原因，且非予羈押，顯難進行審
    理，而有羈押之必要，予以羈押並禁止接見通信等情，業經
    本院核閱上揭100年度重訴字第8號卷宗相關資料屬實。
四、按人民身體之自由應予保障，係憲法第8 條第1 項前段所明
    白揭櫫之基本人權，雖為確保刑事訴訟程序順利進行，使國
    家刑罰權得以實現，刑事保全程序設有羈押制度，衡諸實際
    ，羈押係拘束刑事被告之身體自由，並押置於一定處所，致
    與家庭、社會及職業生活隔離，非特於心理上造成嚴重打擊
    ，對名譽、信用等人格權之影響亦甚重大，乃干預身體自由
    最大之強制處分，自僅能作為保全程序之最後手段，允宜慎
    重從事（司法院釋字第392 號、第653 號、第654 號解釋參
    照）。刑事訴訟法第101 條第1 項所定：「被告經法官訊問
    後，認為犯罪嫌疑重大，而有左列情形之一，非予羈押，顯
    難進行追訴、審判或執行者，得羈押之︰一逃亡或有事實足
    認為有逃亡之虞者。二有事實足認為有湮滅、偽造、變造證
    據或勾串共犯或證人之虞者。三所犯為死刑、無期徒刑或最
    輕本刑為5 年以上有期徒刑之罪者。」首段文字即表明羈押
    之目的，唯在於保全之必要，且受比例原則限制。是倘單以
    犯重罪作為羈押之要件，除可能背離羈押應係不得已之最後
    手段性質外，其對被告武器平等與充分防禦權行使上之限制
    ，亦有違背比例原則之虞，更因何異刑罰之預先執行，違背
    無罪推定原則所禁止對未經判決有罪確定之被告執行刑罰，
    及禁止僅憑犯罪嫌疑就施予被告類似刑罰措施之精神。考諸
    上揭第3 款規定之法理，實係因被告所犯為死刑、無期徒刑
    或最輕本刑為5 年以上有期徒刑之罪，可以預期將受重刑宣
    判，其為規避刑罰之執行而妨礙追訴、審判程序進行之可能
    性增加，國家刑罰權有難以實現之危險，是為防免其實際發
    生，在此維持重大之社會秩序及增進重大之公共利益之限度
    內（憲法第23條），乃具有正當性。從而，基於憲法保障人
    民身體自由之意旨，被告犯上開重罪條款且嫌疑重大者，仍
    應有相當理由認為其有逃亡、湮滅、偽造、變造證據或勾串
    共犯或證人等之虞，法院斟酌命該被告具保、責付或限制住
    居等侵害較小之手段，均不足以確保追訴、審判或執行程序
    之順利進行，此際予以羈押，方堪稱係屬維持刑事司法權有
    效行使之最後必要手段。是被告縱然符合上揭第3 款之羈押
    事由，法官仍須就犯罪嫌疑是否重大、有無羈押必要、有無
    不得羈押之情形予以審酌，非謂一符合該款規定之羈押事由
    ，即得予以羈押。業經司法院釋字第665 號解釋釋明在案。
    上揭所稱「相當理由」，與同條項第1 款、第2 款法文內之
    「有事實足認有……之虞」（學理上解釋為「充分理由」）
    尚屬有間，其條件當較寬鬆。良以重罪常伴有逃亡、滅證之
    高度可能，係趨吉避凶、脫免刑責、不甘受罰之基本人性，
    倘一般正常之人，依其合理判斷，可認為該犯重罪嫌疑重大
    之人具有逃亡或滅證之相當或然率存在，即已該當「相當理
    由」之認定標準，不以達到充分可信或確定程度為必要。以
    量化為喻，若依客觀、正常之社會通念，認為其人已有超過
    50％之逃亡、滅證可能性者，當可認具有相當理由認為其有
    逃亡、滅證之虞。此與前二款至少須有80％以上，始足認有
    該情之虞者，自有程度之差別。再其認定，固不得憑空臆測
    ，但不以絕對客觀之具體事實為限，若有某些跡象或情況作
    為基礎，即無不可。至相關之事實或跡象、情況，鑑於此非
    屬實體審判之核心事項，自以自由證明為已足，並不排斥傳
    聞證據，斯不待言（最高法院98年度臺抗字第703 號裁定要
    旨參照）。
五、因被告所為上揭運輸第一級毒品犯行，業據被告於本院審理
    中陳述明確，是被告所為運輸第一級毒品犯行重大，且所犯
    為最輕本刑5 年以上有期徒刑之罪，復依上開說明，重罪常
    伴有逃亡、滅證之高度可能，係趨吉避凶、脫免刑責、不甘
    受罰之基本人性，倘一般正常之人，依合理判斷，可認為被
    告既犯運輸第一級毒品罪之重罪，其具有逃亡或滅證之相當
    或然率存在，且被告所犯運輸第一級毒品犯行，並經本院以
    100 年度重訴字第8 號判決判處有期徒刑16年在案，現待送
    上訴中，本院審酌被告聲請具保停止羈押之理由，均未符合
    刑事訴訟法第114 條所列各款要件，而被告前揭羈押之情形
    依然存在，並不能因具保而使之消滅。是被告前揭具保停止
    羈押之聲請，自難准許，應予駁回。
六、爰依刑事訴訟法第220 條，裁定如主文。
中    華    民    國   100    年    11    月    29    日
                  刑事第八庭  審判長法官  游秀雯
                              法      官  田德煙
                              法      官  王素珍
以上正本證明與原本無異。
如不服本裁定，應於裁定送達後五日內向本院提出抗告狀( 須附
抗告狀繕本) 。
中    華    民    國   100    年    11    月    29    日
                              書  記  官  謝志鑫